【裁判字號】    95,交聲,73
【裁判日期】    950724
【裁判案由】    聲明異議
【裁判全文】
臺灣屏東地方法院交通事件裁定
95年度交聲字第73號
移送機關  交通部公路總局高雄區監理所屏東監理站
異  議  人  乙○○
即受處分人
上列受處分人因違反道路交通管理處罰條例案件, 對於交通部公
路總局高雄區監理所屏東監理站民國95年4 月6 日屏監違字第裁
82-GC0000000號裁決聲明異議, 本院裁定如下：
    主  文
原處分撤銷。
乙○○不罰。
    理  由
一、原處分意旨略以：受處分人乙○○於民國95年2 月22日20時
    32分, 駕駛車號PDS-726 號重型機車, 在臺中市○○路段,
    不依標誌標線號誌指示行駛, 復拒絕接受警方稽查而逃逸,
    違反道路交通管理處罰條例第48條第2 款及同條例第60 條
    第1 項之規定, 應處罰鍰新臺幣3,600 元, 並依同條例第63
    條第1 項規定記違規點數1 點。
二、異議意旨略以：受處分人雖不否認其為車號PDS-726 號重型
    機車之所有人, 惟矢口否認曾於前揭時、地, 騎乘車號PDS-
    726 號重型機車, 違反前開道路交通管理處罰條例之規定而
    行駛。其被舉發違規當天日間, 均在屏東縣萬丹鄉金宏紙器
    企業有限公司上班, 下班後則騎乘車號PDS-726 號重型機車
    自公司返回屏東縣內埔鄉住處, 不可能騎車遠赴臺中市, 爰
    請求撤銷原處分。
三、按交通法庭認為聲明異議有理由者, 應以裁定將原處分經聲
    明異議之部分撤銷, 並自為裁定, 道路交通案件處理辦法第
    20條定有明文。次按汽（機）車駕駛人若有不服指揮稽查而
    逃逸之情形, 當場不能或不宜攔截製單舉發者, 得於記明車
    輛牌照號碼、車型等可資辨明之資料後, 對汽（機）車所有
    人逕行舉發處罰, 道路交通管理處罰條例第7 條之2 第1 項
    第4 款、第4 項及第3 條第8 款亦有明文規定。然以目視方
    式記錄車號, 恆須經過「辨識」、「記憶」及「抄錄」等步
    驟, 如其中一步驟發生錯誤, 即可能造成牌號誤載之結果,
    此與以照相、錄影或其他科學儀器所記錄者, 乃具有直接性
    、明確性及可供事後檢驗等特性之證據自不可等量齊觀。況
    現今偽造車牌之情形亦非鮮見, 故如未經警員直接攔截違規
    駕駛人予以查詢, 實無從確認駕駛人之身分及車牌之真偽。
    故如以警員目視方式記錄違規駕駛人車牌號碼, 而未能佐以
    其他客觀證據時, 為免誤罰, 實不宜以舉發員警之證詞作為
    交通違規事件裁罰之唯一依據。
四、經查：
    (一)交通部公路總局高雄區監理所屏東監理站（以下簡稱屏東
      監理站）裁罰之本件違規情事, 係由臺中市警察局第一分
      局大誠分駐所巡佐楊明雄於民國95年2 月22日逕行填單舉
      發, 並無檢附採證相片, 此有臺中市警察局舉發違反道路
      交通管理事件通知單影本、臺中市警察局第一分局95年4
      月28日中分一交字第0950024961號函及屏東監理站95年4
      月28日高監屏字第0950015042號函各1 分在卷可考。又本
      件係由員警楊明雄及鄭進忠2 人以目視方式紀錄車牌號碼
      後舉發; 該違規駕駛人當時佩戴安全帽, 年約20餘歲, 男
      性, 附載女性乘客1 名; 該駕駛人之衣著、車子顏色均不
      詳, 舉發違反道路交通管理事件通知單所載之車色及廠牌
      均係自電腦查詢系統得知等情, 亦經證人即舉發此案之巡
      佐楊明雄於本院調查時結證屬實。
    (二)然車號PDS-726 號重型機車之所有人乙○○於95年2 月22
      日上午7 時56分起自下午6 時2 分止間, 均在其所任職之
      金宏紙器企業有限公司上班, 此有該公司函1 分及乙○○
      打卡證影本1 紙在卷可考, 並據證人即上開公司員工甲○
      ○於本院調查中結證屬實。而國道三號公路屏東（長治交
      流道）與台中（龍井交流道）間之距離為217.4 公里（卷
      附國道3 號交通道里程名稱表參照, 下載自高速公路局網
      站,http://www.freeway.gov.tw/content/ 交流道編號對
      應表.htm）, 如以每小時100 公里之時速計算, 則駕駛汽
      車沿上開國道自屏東前往台中, 仍需耗時2.17小時, 更遑
      論騎乘機車循其他公路前往。因此, 受處分人本人顯然無
      法於當晚8 時32分騎乘機車自屏東縣萬丹鄉抵達台中市區
      。且證人即舉發員警楊明雄所述違規人之年齡特徵（20餘
      歲）與異議人之年齡（44歲）不符, 證人亦無法指認異議
      人即為當天違規行車之人, 而其又未記明該違規機車之「
      顏色」及「廠牌」。因此, 證人楊明雄所目睹之機車駕駛
      人是否為異議人本人？抄錄之車號是否正確無誤？車牌是
      否有偽造情事？皆屬有疑。而舉發機關又未能提出相片或
      其他證據佐證本件違規事件, 本院因認不宜僅以舉發員警
      之證詞作為本件交通違規事件裁罰之依據
五、本件裁罰所憑之證據既僅有警員目視所得之車牌號碼, 而該
    項證據又有如前所述之瑕疵, 無從證明該違規駕駛人即為異
    議人本人或其授權使用機車之人。本院復查無其他證據, 足
    以認定異議人為違規行車之人或異議人曾將其所有之機車借
    予他人使用, 揆諸前開法律規定及說明, 應認異議人之聲明
    異議為有理由, 爰撤銷原處分, 並諭知受處分人乙○○不罰
    。
據上論斷, 應依道路交通案件處理辦法第20條, 裁定如主文。
中    華    民    國    95    年    7     月    24    日
                    交通法庭    法  官  王以齊
以上正本證明與原本無異。
如不服本裁定應於收受送達後五日內向本院提出抗告書狀敘述抗
告之理由抗告於台灣高等法院高雄分院。
中    華    民    國    95    年    7     月    24    日
                                書記官  盧姝伶


司法院資訊處製作；財團法人民間司法改革基金會備份。
